【裁判字號】    95,再易,34
【裁判日期】    951229
【裁判案由】    第三人異議之訴
【裁判全文】
臺灣高等法院臺南分院民事裁定          95年度再易字第34號
再審  原告  丁○○
訴訟代理人  丙○○
再審  被告  大眾商業銀行股份有限公司嘉義分行
法定代理人  甲○○
訴訟代理人  乙○○
上列當事人間請求第三人異議之訴事件，再審原告對於中華民國
95年9月26日本院94年度上易字第205號確定判決提起再審之訴，
本院裁定如下：
    主      文
再審之訴駁回。
再審訴訟費用由再審原告負擔。
    事實及理由
一、按「再審之訴，應於30日之不變期間內提起」、「前項期間
    自判決確定時起算，判決於送達前確定者，自送達時起算；
    其再審之理由發生或知悉在後者，均自知悉時起算」，民事
    訴訟法第500條第1項、第2項前段定有明文。查本件原確定
    判決【本院94年9月26日94年度上易字第205號上訴人即再審
    原告丁○○與被上訴人即再審被告大眾商業銀行股份有限公
    司嘉義分行（下稱大眾銀行嘉義分行）請求第三人異議之訴
    事件判決】係於民國（下同）95年9月29日分別送達至嘉義
    市○○路103號及嘉義市○○路281號（即再審原告於前審所
    委任律師之律師事務所），有送達證書附卷可稽（見本院94
    年度上易字第205號卷52、53頁）。惟再審原告以原確定判
    決後而迄今事隔月餘，忽昨日（95年11月8日）在置物箱內
    尋獲證人吳義道之選舉名片，始知悉證人吳義道之住所（雲
    林縣北港鎮○○路279巷29號），而主張其於95年11月8日始
    知悉再審理由，並提出證人吳義道之競選傳單為證，故再審
    原告於95年11月10日提起本件再審之訴，未逾上開不變期間
    ，其程序合法，合先明。
二、再審原告聲請再審意旨略以：
  (一)、再審原告前與再審被告大眾銀行嘉義分行間第三人異議之
      訴事件，經本院於95年9月26日以94年度上易字第205號判
      決駁回再審原告之上訴確定，其判決理由係以：【再審原
      告雖稱坐落嘉義縣水上鄉○○段429之8號土地上976號建
      物門牌嘉義縣水上鄉下寮村下寮53之6號之其中如第一審
      臺灣嘉義地方法院94年10月27日93年度訴字第427號判決
      附表所示「附二」、「附三」、「附四」、「附五」、「
      附六」部分建物（下稱系爭建物）為再審原告所有。而門
      牌嘉義縣水上鄉下寮村下寮53之6號房屋係一棟三樓半之
      建物，其主建物與增建物之一樓外牆為咖啡色，二樓以上
      則為白色；自外觀無法明確分辨主建物與增建物之區隔所
      在、上開房屋一、二、三樓之增建物與主建物，均共用同
      一內牆…】等為論據。
  (二)、但再審原告在原審臺灣嘉義地方法院94年10月27日93年度
      訴字第427號請求第三人異議之訴事件調查及辯論期日中
      ，因找尋不到訴外人（按係台灣嘉義地方法院九十一年執
      字第七四四四四號給付借款強制執行事件之債務人）賴水
      於原主建物建造時，所僱用之建築商人吳義道之住所，
      俾聲請原審傳訊其到庭作證，證明主建物係訴外人賴水
      提供土地與證人合建，所興建四棟房屋各分得二棟，房屋
      主結構完成後核發使用執照後即交屋，當時外牆壁並未粘
      貼磁磚，證人吳義道所承建部分僅即於此。訴外人賴水
      於房屋完成後即向再審被告大眾銀行嘉義分行抵押借款。
      約過半年後，再審原告因所經營國立交通公司需要辦公處
      所，遂向訴外人賴水（再審原告之父親）商量，同意以
      其屋後空地興建系爭建物，但因與隔鄰地主糾紛，以致遲
      遲無法施工，拖延日久，最後再審原告與隔鄰地主協調達
      成協議後，再審原告僱用林永村建造再審原告所有系爭部
      分建物完成，再審原告所需用電係在訴外人所有房屋，由
      二樓打出牆壁以電線管路連接電錶（電線管線由外打入牆
      壁接線），訴外人賴水房屋之外牆磁磚，係再審原告在
      電線施工完成後再連同訴外人賴水部分一起貼磁磚，粘
      貼磁磚之工程費用均由再審原告支出，致有外牆部分磁磚
      為同一顏色之故。
  (三)、然再審原告除空言主張外，無從提出訴外人賴水當年所
      合建原主建物之證人吳義道之住所供法院傳訊作證，以證
      明訴外人賴水之建物係與證人吳義道合作建造，而再審
      原告所有房屋係再審原告另僱用訴外人林永村所建造，而
      為何係各別僱用二人建造？且不同時期建造？再者，為何
      磁磚有部分會同時施工？等等，均需證人吳義道到庭證述
      證明，此為再審原告最有利之證據。
  (四)、並聲明以：
    1.原確定第一審（臺灣嘉義地方法院94年10月27日93年度訴
      字第427號請求第三人異議之訴事件）、第二審（本院95
      年9月26日以94年度上易字第205號）判決廢棄。
    2.請求判決確認坐落嘉義縣水上鄉○○段四二九之八號土地
      上建物門牌嘉義縣水上鄉下寮村下寮五三之六號其中之系
      爭建物為再審原告所有。
    3.台灣嘉義地方法院九十一年執字第七四四四四號，就其中
      系爭建物所為強制執行程序應予撤銷。
    4.再審及前一、二審訴訟費用均由再審被告負擔。
三、按當事人發現未經斟酌之證物或得使用該證物者。但以如經
    斟酌可受較有利之裁判者為限。得以再審之訴對於確定終局
    判決聲明不服。民事訴訟法第496條第1項第13款定有明文；
    又依民事訴訟法第466條不得上訴於第三審法院之事件，除
    前條規定外，其經第二審確定之判決，如就足影響於判決之
    重要證物，漏未斟酌，或當事人有正當理由不到場，法院為
    一造辯論判決者，亦得提起再審之訴，同法第第497條亦有
    明定。而所謂「證物」包括書證及書證有相同效力之物件或
    勘驗物等項，但並不包括證人之證詞在內（參見最高法院29
    年上字第696號判例、23年上字第2951號判例意旨，吳明軒
    著中國民事訴訟法下冊第1498、1499頁）。又按再審原告所
    主張之再審事由，與民事訴訟法之規定不符者，其再審之訴
    為不合法，其所主張之再審事由，與同法之規定相符，而實
    無此事由者，其再審之訴為無理由【參照最高法院36年10月
    3日民刑庭會議決議（六）意旨；吳明軒著中國民事訴訟法
    下冊第1519、1520頁】。
四、經查，本件再審原告據以提起再審之訴之事由係以：再審原
    告在原審臺灣嘉義地方法院94年10月27日93年度訴字第427
    號請求第三人異議之訴事件調查及辯論期日中，因找尋不到
    訴外人賴水於原主建物建造時，所僱用之建築商人吳義道
    之住所，俾聲請原審傳訊其到庭作證，證明主建物係訴外人
    賴水提供土地與證人吳義道合建，所興建四棟房屋各分得
    二棟，房屋主結構完成後核發使用執照後即交屋，當時外牆
    壁並未粘貼磁磚，證人吳義道所承建部分僅即於此。訴外人
    於房屋完成後即向再審被告大眾銀行嘉義分行抵押借款。約
    過半年後，再審原告因所經營國立交通公司需要辦公處所，
    遂向訴外人賴水（再審原告之父親）商量，同意以其屋後
    空地興建系爭建物，提出訴外人賴水當年所合建原主建物
    之證人吳義道之住所供庭上傳訊作證，以證明訴外人賴水
    之建物係與證人吳義道合作建造，而再審原告所有系爭建物
    係再審原告另僱用訴外人林永村所建造，為各別僱用二人建
    造，且不同時期建造云云。然再審原告主張原確定判決有本
    法第496條第1項第13款所規定之「發現未經斟酌之證物或得
    使用該證物者。如經斟酌可受較有利之裁判」，揆諸上開說
    明，所謂「發現未經斟酌之證物或得使用該證物者」，專指
    「物證」而言，包括書證及書證有相同效力之物件或勘驗物
    等項，但並不包括證人之證詞在內；因之，證人之證述內容
    仍不能資為再審理由，再審原告所主張傳訊證人吳義道，以
    其證言為再審事由，核與民事訴訟法第496條第1項第13款規
    定不符，其再審之訴為不合法，應予駁回。
五、據上論結，本件再審原告之訴不合法，依民事訴訟法第502
    條第1項、第95條、第78條，裁定如主文。
中    華    民    國    95    年    12    月    29    日
                  民事第一庭      審判長法  官  林金村
                                        法  官  林輝雄
                                        法  官  胡景彬
上為正本係照原本作成。
不得抗告。
中    華    民    國    95    年    12    月    29    日
                                        書記官  趙玲瓏
                                                    Ｊ


司法院資訊處製作；財團法人民間司法改革基金會備份。
